【裁判字號】    98,訴,405
【裁判日期】    990813
【裁判案由】    請求侵權行為損害賠償
【裁判全文】
臺灣屏東地方法院民事判決               98年度訴字第405號
原      告  甲○○
被      告  丙○○
訴訟代理人  乙○○
上列當事人間請求侵權行為損害賠償事件，本院於民國99年7 月
30日言詞辯論終結，判決如下：
    主      文
被告應給付原告新台幣陸拾柒萬陸仟柒佰貳拾陸元，及自民國九
十八年八月二十五日起至清償日止，按週年利率百分之五計算之
利息。
原告其餘之訴駁回。
訴訟費用由被告負擔百分之八十七，餘由原告負擔。
本判決原告勝訴部分，於原告以新台幣貳拾貳萬陸仟元供擔保後
，得假執行；但被告如於執行標的物拍定、變賣前，以新台幣陸
拾柒萬陸仟柒佰貳拾陸元為原告預供擔保，得免為假執行。
原告其餘假執行之聲請駁回。
    事實及理由
一、本件原告起訴請求被告給付新台幣（下同）1,000,570 元本
    息，於訴狀送達後，變更為請求被告給付778,298 元本息，
    核屬減縮應受判決事項之聲明，依民事訴訟法第255 條第1
    項第3 款規定，原告所為訴之變更，於法並無不合，應予准
    許。
二、原告主張：被告於民國97年7 月21日上午8 時30分許，駕駛
    車牌號碼DJ-3321 號自用小客車，沿屏東縣屏東市○○○路
    由西往東行駛，途經該路與同市○○路○○路口時，竟未遵
    守交通號誌之指示而闖紅燈，適伊騎乘車牌號碼PIJ-417 號
    機車，沿建武路由南往北行抵該交岔路口，因而相撞肇事，
    致伊人車倒地，受有頭部外傷併蜘蛛網膜下腔出血、臉部挫
    傷合併右眼挫傷、唇2 公分撕裂傷、臉部多處擦傷、四肢多
    處挫傷併擦傷及右上正中門齒暨犬齒脫失合併齒槽骨缺損、
    右上側門齒暨第一小臼齒牙冠牙根斷裂、左上正中門齒暨側
    門齒牙冠斷裂、右上第二小臼齒、第一大臼齒、第二大臼齒
    復物破損之傷害，刑事部分，被告業經本院交通法庭判處過
    失傷害罪刑有期徒刑3 月，如易科罰金以1,000 元折算1 日
    確定。伊因被告之不法侵害，共支出醫療費用75,155元、植
    牙費用307,350 元及看護費用6 萬元，另應由被告賠償非財
    產上之損害40萬元以資慰藉，扣除伊已領取之強制汽車責任
    保險保險金41,857元，依民法第191 條之2 、第193 條第1
    項及第195 條規定，伊得請求被告賠償778,298 元（上開植
    牙費用、看護費用僅各請求30萬元及45,000元），爰請求被
    告加計法定遲延利息如數賠償等情，並聲明：(一)被告應給付
    原告778,298 元，及自起訴狀繕本送達翌日起至清償日止，
    按週年利百分之5 計算之利息。(二)原告願供擔保，請准宣告
    假執行。
三、被告則以：原告請求之醫療費用，如屬必須且合理之實際支
    出，居家看護部分，如經主治醫師證明確有必要，在20萬元
    範圍內，得請求強制汽車責任保險理賠，原告捨此不由，自
    不得再向伊請求賠償。又原告因植牙而支出30萬元，花費過
    鉅，難謂有必要，其請求之金額，應以安裝一般假牙之花費
    即在10萬元範圍內為合理。其次，伊女蘇怡嘉因出生後施打
    三合一疫苗傷及腦部，以致重度傷殘，伊20餘年來為照顧蘇
    怡嘉，可謂散盡家財，且原告高齡54歲，肇事前已罹患癌症
    在治療中，又係自右側撞及伊車，而非被伊車所撞，其請求
    賠償慰撫金40萬元，誠屬過高，應以5 萬元為相當等語，資
    為抗辯，並聲明：(一)原告之訴及假執行之聲請均駁回。(二)如
    受不利之判決，被告願供擔保請准宣告免為假執行。
四、被告於97年7 月21日上午8 時30分許，駕駛車牌號碼DJ-332
    1 號自用小客車，沿屏東縣屏東市○○○路由西往東行駛，
    途經該路與同市○○路○○路口時，適原告騎乘車牌號碼PI
    J-417 號機車，沿建武路由南往北進入該交岔路口，兩車因
    而相撞肇事，致原告人車倒地受傷，刑事部分，被告業經本
    院交通法庭以98年度交簡字第161 號判處過失傷害罪刑有期
    徒刑3 月，如易科罰金以1,000 元折算1 日，並經本院合議
    庭駁回被告之上訴，已告確定之事實，為兩造所不爭執，並
    經調閱本院98年度交簡字第161 號過失傷害案件偵、審卷宗
    查明屬實。
五、按「汽車、機車或其他非依軌道行駛之動力車輛，在使用中
    加損害於他人者，駕駛人應賠償因此所生之損害。但於防止
    損害之發生，已盡相當之注意者，不在此限。」「不法侵害
    他人之身體或健康者，對於被害人因此喪失或減少勞動能力
    ，或增加生活上之需要時，應負損害賠償責任。」「不法侵
    害他人之身體、健康‧‧‧‧者，被害人雖非財產上之損害
    ，亦得請求賠償相當之金額。」民法第191 條之2 、第193
    條第1 項及第195 條第1 項前段定有明文。查被告駕駛車牌
    號碼DJ-3321 號自用小客車，與原告騎乘之車牌號碼PIJ-41
    7 號機車相撞肇事，致原告受傷，而加損害於原告，被告不
    能證明其於防止損害之發生已盡相當之注意，且原告係因本
    件車禍而受損害，其所受損害與被告之不法侵害間，顯有相
    當因果關係，則原告依前揭侵權行為法律關係，請求被告賠
    償其所受之損害，於法洵屬有據。
六、本件之爭點為：原告請求被告賠償之各項金額，是否於法有
    據？茲論述如下：
(一)、醫療費用部分（不含植牙費用）：原告因本件不法侵害而受
    有頭部外傷併蜘蛛網膜下腔出血、臉部挫傷合併右眼挫傷、
    唇2 公分撕裂傷、臉部多處擦傷、四肢多處挫傷併擦傷及右
    上正中門齒暨犬齒脫失合併齒槽骨缺損、右上側門齒暨第一
    小臼齒牙冠牙根斷裂、左上正中門齒暨側門齒牙冠斷裂、右
    上第二小臼齒、第一大臼齒、第二大臼齒復物破損之傷害一
    節，業據其提出寶建醫療社團法人寶建醫院及台北市立萬芳
    醫院診斷證明書為證。又原告因上開傷害，在寶建醫療社團
    法人寶建醫院就醫，支出醫療費用44,283元（不含健保給付
    部分，下同）；在台北市立萬芳醫院就醫（委託台北醫學大
    學辦理），支出醫療費用28,120元；在台北醫學大學附設醫
    院就醫，支出診斷證明書費1,000 元；在台灣大學醫學院附
    設醫院就醫，支出醫療費用1,500 元（其中470 元為診斷證
    明書費）；在萬華蔡耳鼻喉科診所就醫，支出醫療費用150
    元（原告記載為600 元），合計75,053元之事實，有原告提
    出之醫療費用收據共25紙附卷可稽。其中台北醫學大學附設
    醫院之診斷證明書費1,000 元及台灣大學醫學院附設醫院之
    診斷證明書費470 元，未據原告在本件提出據以主張權利，
    難謂係屬必要，應予刪除，其餘73,583元核屬原告增加生活
    上需要所支出之費用，自得向被告請求賠償。
(二)、植牙費用部分：原告因本件不法侵害致前述牙齒受損，在台
    北市立萬芳醫院（委託台北醫學大學辦理）接受植牙治療，
    共支出307,025 元之事實，有醫療費用收據在卷可憑（見本
    院卷第99頁）。對此，被告雖辯稱原告僅須花費10萬元以內
    安裝一般假牙即可云云，惟查：原告因被告之不法侵害，以
    致牙齒受損甚至斷裂，乃人格權受侵害，而人格無價，自不
    得要求原告忍受較低品質之治療，原告選擇接受較高品質之
    植牙治療，並請求被告賠償其所支出之費用，核屬權利之正
    當行使，則原告請求被告賠償其因植牙所受損害30萬元，於
    法即無不合，應予准許。
(三)、看護費用部分：原告因本件不法侵害受傷，自97年8 月25日
    起至同年10月25日止，僱用楊秀綿看護2 個月，共支出6 萬
    元之事實，有楊秀綿出具之證明書在卷可考（見本院卷第43
    頁）。原告僅請求其中45,000元，已為被告所同意（見本院
    卷第105 頁反面），則此部分原告請求45,000元，於法亦無
    不合，應予准許。
(四)、慰撫金部分：原告因被告之不法侵害而受有前述傷害，傷勢
    不輕，不論在肉體上或精神上均必感到相當之痛苦，原告請
    求被告賠償非財產上之損害，以資慰藉，於法洵無不合。又
    原告畢業於屏東縣慈惠護校助產科，結婚前曾擔任護士，結
    婚後為專職之家庭主婦，並在國立科學教育館、歷史博物館
    、鄉土教育中心及婦幼醫院等處擔任志工，名下有位於台北
    市○○區○○街之房屋1 棟（含基地）；被告畢業於世界新
    聞專科學校三專部圖書資料科，曾開設傳播公司自任負責人
    ，名下有位於台中市○○區○○路之房屋1 棟（含基地），
    並有位於台北市松山區○○○路及台南縣白河鎮之共有房地
    ，其女蘇怡嘉出生於78年4 月20日，因重度多重障礙，領有
    身心障礙手冊，須長期由被告照顧等情，業經兩造陳明在卷
    ，並有稅務電子閘門財產所得調件明細表及中華民國身心障
    礙手冊在卷可憑。其次，本件係因被告闖紅燈以致肇事一節
    ，業據原告之兄王昭鎰於刑案檢察官偵查中證稱：「當時我
    騎機車載我弟弟，甲○○跟在我後面．．．我記得我的燈號
    是綠燈，我是沿著建武路直行，我通過路口到安全島，就聽
    到後面『碰』的一聲，就看到蘇先生（按即被告）撞到甲○
    ○的機車」等語明確，核與原告之主張相符。且被告於警詢
    中陳稱：「事故發生時，我駕車由自由西路往東直行，到路
    口我沒注意看，但好像是黃燈，而我到達路口時就與對方機
    車騎士發生車禍。．．．當時我是在變換號誌的情形下通過
    路口，對方已經通過路口到達路口中心」等語，既云「是在
    變換號誌的情形下通過路口」，自係指於交通號誌由黃燈變
    換為紅燈時進入交岔路口，則本件為被告闖紅燈以致肇事，
    應無疑問。本院審酌前述兩造之身分、地位、經濟能力及本
    件係因被告闖紅燈以致肇事暨原告所受傷勢之輕重等一切情
    狀，認原告請求被告賠償之慰撫金，以30萬元為相當，超過
    部分，應予剔除。
(五)、按保險人依本法規定所為之保險給付，視為被保險人損害賠
    償之一部分；被保險人受賠償請求時，得扣除之，強制汽車
    責任保險法第32條定有明文。依前所述，原告得向被告請求
    賠償之金額共718,583 元（73583 ＋300000＋45000 ＋3000
    00＝718583），惟本件汽車交通事故發生後，原告已領取強
    制汽車責任保險之保險金41,857元，有明台產物保險股份有
    限公司函在卷可憑（見本院卷第153 頁），則原告所得請求
    被告賠償之金額即應減為676,726 元（000000000000 ＝67
    6726）。又被保險汽車發生汽車交通事故，被保險人已為一
    部之賠償者，保險人僅於本法規定之保險金額扣除該賠償金
    額之餘額範圍內，負給付責任，但請求權人與被保險人約定
    不得扣除者，從其約定；前項被保險人先行賠償之金額，保
    險人於本法規定之保險金額範圍內給付被保險人，但前項但
    書之情形，不在此限，強制汽車責任保險法第31條第1 項、
    第2 項定有明文。依此，本件原告除已領取之41,857元外，
    若尚有得請求強制汽車責任保險保險人理賠之金額，被告於
    對原告為賠償之後，就此一先行賠償之金額，非不得向保險
    人請求給付。被告徒以原告尚有得向保險人請求理賠之金額
    存在為由，即辯稱原告就此金額不得向其請求賠償云云，並
    無可採。
七、綜上所述，本件原告依侵權行為法律關係，請求被告給付77
    8,298 元，及自起訴狀繕本送達翌日（即98年8 月25日）起
    至清償日止，按週年利率百分之5 計算之利息，於如主文第
    1 項所示範圍內，為有理由，應予准許。逾此範圍，非有理
    由，應予駁回。兩造各陳明願供擔保，請准宣告假執行或免
    為假執行，於原告勝訴部分，經核均無不合，爰分別酌定相
    當之擔保金額，併准許之。至原告敗訴部分，其假執行之聲
    請已失所附麗，應駁回之。
八、據上論結，本件原告之訴為一部有理由，一部無理由，依民
    事訴訟法第79條、第390 條第2 項、第392 條第2 項、第3
    項，判決如主文。
中    華    民    國    99    年    8     月    13    日
                  民事第一庭    法  官  春生
正本係照原本作成。
如不服本判決，應於收受送達後20日內向本院提出上訴書狀，其
未表明上訴理由者，應於提出上訴後20日內向本院補提理由書狀
（均須按他造當事人之人數附繕本）。
中    華    民    國    99    年    8     月    17    日
                                書記官  蘇雅慧

司法院資訊處製作；財團法人民間司法改革基金會備份。
